【裁判字號】    92,簡上,93
【裁判日期】    920725
【裁判案由】    違反租賃約定
【裁判全文】
臺灣臺中地方法院民事判決                      九十二年度簡上字第九三號
  上  訴  人  乙○○
  被  上訴人  甲○○
右當事人間請求確認租賃關係不存在事件，上訴人對於中華民國九十一年十二月三十
一日本院台中簡易庭九十二年度簡上字第九十三號第一審判決提起上訴，本院判決如
左：
  主      文
上訴駁回。
第二審訴訟費用由上訴人負擔。
  事      實
甲、上訴人方面：
一、聲明：(1)原判決廢棄。
          (2)確認兩造於民國八十八年七月十三日所訂租賃契約之租賃關係不存在。
二、陳述：除與原判決記載相同者，茲予引用外，補稱：
（一）被上訴人前以兩造間系爭租賃契約業已終止為由，訴請上訴人損害賠償，業經
      台灣台中地方法院八十八年度訴字第三一三０號判決敗訴，並經台灣高等法院
      台中分院、最高法院駁回上訴確定。故系爭租賃契約有效存在，被上訴人以契
      約業已終止為由拒付租金，並無所據。經上訴人催告後，被上訴人仍拒不繳交
      租金，則上訴人依系爭租賃契約第四條之約定終止契約，為有理由，系爭租賃
      契約既經上訴人合法終止，兩造間自無系爭租賃關係存在。
（二）兩造於簽約前即就施工地點達成協議，有固定之位置，惟被上訴人不按照原先
      之約定地點施工，造成雙方就施工地點起爭執。被上訴人在前開損害賠償之訴
      訟中，於八十九年三月二十八日之答辯狀陳明：本案雙方均同意以乙○○做好
      之田埂界限才簽訂合約，並拍攝照片為證，強調施工地點雙方經過協議，以田
      埂界限指定租賃範圍才簽訂合約，然其於高等法院審理中，卻改稱雙方沒有指
      定位置，前後顯然不一，違反誠實信用。
（三）上訴人完全依照原先之協議提供租賃物供被上訴人使用，並願提供切結書保證
      被上訴人營運不受鄰地影響，已依債之本旨為履行，原判決指上訴人未依債之
      本旨履行，顯有違誤。
（四）兩造於簽約時即有做好靠北側之田埂為界，惟被上訴人未在該田埂範圍內施工
      ，並將原做好之田埂推掉，現有之田埂與原先位置並不相同。
三、證據：除援用第一審所提證據外，補提被上訴人前案答辯狀節本影本九份、台中
          地方法院檢察署檢察官八十八年度偵字第二四三五四號不起訴處分書影本
          一份為證。
乙、被上訴人方面：
一、聲明：駁回上訴。
二、陳述：除與原判決記載相同者，茲引用之外，補稱：
（一）兩造簽訂系爭租賃契約時，乃約定在上訴人所有之台中市○○區○○段三三０
      地號土地內，任由被上訴人自由選擇設立Ｔ霸廣告看板位置，並無指定位置，
      嗣上訴人於簽約後要求被上訴人在其所圍之田埂內施作，被上訴人亦接受，並
      在該範圍內施作，卻於施工時遭上訴人阻撓。
（二）上訴人未依約提供土地讓被上訴人架設廣告看板，被上訴人自得拒絕給付租金
      ，上訴人所為終止租約之意思表示不生效力。
丙、本院依職權調閱本院八十八年度訴字第三一三０號、台灣高等法院台中分院九十
    年度上字第一八號、最高法院九十年度上字第二四四四號民事損害賠償事件全卷
    。
    理      由
一、本件上訴人起訴主張兩造於八十八年七月十三日簽訂「廣告鷹架租賃契約書」，
    由被上訴人向上訴人承租坐落台中市○○區○○段三三０地號土地（下稱系爭土
    地）作為架設Ｔ霸廣告看板之用，租期自八十八年八月二十五日起至九十八年八
    月二十四日止，每月租金新台幣（下同）一萬五千元，被上訴人同時交付訴外人
    陳淑惠簽發，票面金額各九萬元之支票二紙，作為支付第一年之租金，惟經提示
    後均遭退票，第二年起之租金亦未支付，經上訴人於八十八年十二月三日及九十
    一年一月四日以存證信函催告被上訴人支付積欠之租金，被上訴人均置之不理，
    依兩造所訂租賃契第四條第四款：「乙方（即被上訴人）違反約定，或拖欠租金
    三期以上，經甲方（即上訴人）催討仍不支付時，甲方得終止契約。」之約定，
    被上訴人經上訴人以存證信函催告仍不支付租金，上訴人即可依法終止契約，經
    上訴人於九十一年四月二十五日再以存證信函通知被上訴人終止契約，兩造所訂
    之租賃契約業經合法終止而不存在，惟被上訴人對兩造間之租賃關係存否仍有爭
    執，爰訴請判決確認兩造於八十八年七月十三日所訂租賃契約之租賃關係不存在
    。
二、被上訴人自認與上訴人訂立租賃契約及未支付租金之事實，惟以被上訴人僱工至
    租賃之土地施工架設鷹架時，為上訴人阻撓，致被上訴人無法使用系爭土地以設
    置廣告看板，依民法第二百六十四條規定，被上訴人得拒絕給付租金；且上訴人
    於八十八年十二月三日寄發之存證信函並未送達被上訴人之住所地，不生催告之
    效力等語資為抗辯，請求駁回上訴人之訴。
三、本件上訴人主張兩造就系爭土地訂有租賃契約，但被上訴人並未依約給付租金，
    經上訴人以存證信函催告被上訴人給付租金未果，業已向被上訴人表示終止租約
    之事實，已據上訴人提出廣告鷹架租賃契約書、支票及退票理由單、存證信函及
    掛號回執等為證，並經被上訴人自認，堪認屬實。又被上訴人於原審已自認收到
    上訴人於八十八年十二月三日催告租金之存證信函（見原審九十一年十二月三日
    言詞辯論筆錄），則上訴人催告被上訴人支付租金之意思表示已到達於被上訴人
    ，已生催告之效力，故被上訴人辯稱該存證信函係送達被上訴人之住所地，不生
    效力云云，尚無足採。惟上訴人主張其業已依約提供土地供被上訴人使用乙節，
    則為被上訴人否認，辯稱上訴人於伊施工架設廣告鷹架時出面阻撓，致伊無法依
    約使用租賃物等語。兩造就上訴人是否業已依約提供租賃物予被上訴人使用，亦
    即原契約所訂之架設地點為何乙節爭執甚烈，是本件所應審究者厥為：系爭租賃
    契約所訂被上訴人設置Ｔ霸廣告看板之地點為何？上訴人是否業已提供合於該約
    定使用之租賃物予被上訴人使用？
四、上訴人主張：兩造於簽訂系爭契約時，即約定以上訴人當時所立之田埂範圍內即
    土地靠北側處搭設廣告鷹架；被上訴人則辯稱：兩造簽約時，言明被上訴人得在
    系爭土地內自由選擇設置地點，並未指定位置，惟簽約後，上訴人要求被上訴人
    在上開土地第二區其施作之田埂範圍內施作，被上訴人亦應允，然被上訴人在上
    開範圍施工時，上訴人復反悔，要求被上訴人僅能在系爭土地北側鄰近邊界處施
    作，惟於該處施作，被上訴人廣告看板上方將會逾越鄰地之上空，日後恐生糾紛
    ，被上訴人自無法應允等語，互有爭執；本院依據下列各點，認以被上訴人所辯
    為可採：
    (1)證人林素月、陳丙寅（即系爭租賃契約之仲介人）於本院八十八年度訴字第三
      一三０號損害賠償事件審理時分別到庭具結證稱：「（林素月）當初要簽約時
      ，被告（即上訴人）強調豎立鷹架地點可以由原告（即被上訴人）選擇。後來
      被告打電話跟我說他不租了，因為對於豎立鷹架地點有意見。簽立契約時，被
      告原先同意由原告選擇三塊地中的任何一塊豎立招牌，後來又堅持原告須使用
      比較偏北的那塊土地，原告認為該地騰空部分會侵害到鄰地。被告表示不租了
      之後，由我們居中協調，但是因溝通不良，最後還是沒有結果。」「（陳丙寅
      ）簽約時被告有同意三塊田地任由原告選擇，我與林素月是介紹人，當初雙方
      達成合意之後才簽約。」等語（見該卷八十九年六月二十日言詞辯論筆錄），
      核與被上訴人所述情節相符，可認被上訴人主張兩造簽約時，並未限定被上訴
      人應於何處設置廣告鷹架，得由其自由選擇一節，並非無據。
    (2)卷附兩造簽訂之租賃契約書第一條載明：「不動產所在及使用範圍：中市○○
      段（西屯區）三三０號（地號）」，並未有依現有田埂為界之記載，且按系爭
      三三０地號土地分為三區，為兩造不爭執之事實，範圍非小，苟上訴人陳稱簽
      約時現場已立有靠北側之田埂，兩造並約明以該田埂範圍內為限等語屬實，則
      何以就此重要事項，未見載明於契約？
    (3)又依上訴人於本院八十八年度訴字第三一三０號損害賠償事件審理時提出其自
      行繪製之相關位置圖所示（附於該卷第四十一頁），依上訴人主張兩造簽約時
      議定位置，該處北側及西側距相鄰土地田埂分別為五台尺、十二‧五台尺，惟
      被上訴人欲設立之Ｔ壩廣告看板，長寬為十五乘六公尺（合五００台尺乘二０
      ０台尺），業據被上訴人陳明在卷，並有該Ｔ壩設計圖在卷可參，則該Ｔ壩如
      設於上訴人主張之地點，其上方確有侵入鄰地土地之虞，足認被上訴人陳稱其
      不可能同意依上訴人所指地點設置Ｔ壩乙節，洵非無稽。
    (4)反之，上訴人就其主張兩造簽約時，業已約定以當時施作之田埂範圍內為限設
      置廣告招牌乙節，始終未能舉證以實其說，本院自無從採信。
五、綜上，足認被上訴人主張兩造簽約時，係約定由被上訴人於上訴人所有之系爭土
    地土地內自由選擇地點設置廣告招牌，應屬可採。被上訴人復自承其嗣復應允上
    訴人將廣告鷹架設置於現有之田埂內（非上訴人主張之原有田埂），準此，依據
    租賃關係及誠信原則，被上訴人自有權於現有之田埂範圍內設置廣告招牌，上訴
    人並負有提供該部分土地供被上訴人設置之義務。而本件被上訴人開挖之地點，
    乃在現有之田埂範圍內，此為上訴人不爭執之事實，且被上訴人於八十八年八月
    十五日僱請工人前往上開地點施工時，兩造因對於架設廣告看板之位置意見不一
    致，上訴人阻止被上訴人僱請之工人施工等情，已於兩造前損害賠償之訴事件中
    ，經法院調查認定在案（本院八十八年度訴字第三一三０號、台灣高等法院台中
    分院九十年上字第十八號），業經本院調閱上開案卷查明屬實，且為兩造所不爭
    執，依此，顯難認上訴人已提供合於約定使用之租賃物予被上訴人使用。按因契
    約互負債務者，於他方當事人未為對待給付前，得拒絕自己之給付，民法第二百
    六十四條第一項前段定有明文；又出租人應以合於所約定使用之租賃物交付承租
    人，民法第四百二十三條定有明文，此乃出租人之主要義務，而與承租人租金之
    支付義務互有對價關係，出租人如不盡此義務，承租人自得行使其同時履行抗辯
    權（最高法院六十九年台上字第一七九八號判決意旨參照）。則本件被上訴人以
    上訴人未以合於約定使用之租賃物交付其使用為由，主張同時履行抗辯，拒絕給
    付租金，即屬有據。從而，上訴人以被上訴人未給付租金，經定期催告後仍未給
    付為由終止契約，並無理由，系爭土地之租賃契約仍屬有效存續，上訴人訴請確
    認兩造間之租賃關係不存在，於法無據，不應准許。原審為上訴人敗訴之判決，
    並無不合。上訴意旨指摘原判決不當，求予廢棄改判，為無理由，應予駁回。
六、兩造其餘主張及所提證據與本院上開論斷無涉或無違，不予贅述。
七、據上論結，本件上訴為無理由，依民事訴訟法第四百三十六條之一第三項、第四
    百四十九條第一項、第七十八條，判決如主文。
中      華      民      國    九十二    年      七      月    二十五    日
                                  臺灣臺中地方法院民事第一庭
                                      審判長法  官
                                            法  官
                                            法  官
右正本證明與原本無異。
不得上訴。
中      華      民      國    九十二    年      七      月    二十五    日
~B書記官


司法院資訊處製作；財團法人民間司法改革基金會備份。
